【裁判字號】    97,簡上,109
【裁判日期】    970723
【裁判案由】    詐欺
【裁判全文】
臺灣新竹地方法院刑事判決             97年度簡上字第109號
上  訴  人
即  被  告  甲○○
上列上訴人因詐欺案件，不服本院新竹簡易庭97年度竹簡字第58
號民國97年4 月30日第一審簡易判決（聲請簡易判決處刑案號：
臺灣新竹地方法院檢察署96年度偵字第4393號），提起上訴，本
院管轄第二審之合議庭判決如下：
    主  文
上訴駁回。
甲○○緩刑貳年；甲○○應向被害人乙○○支付新台幣伍萬元，
給付方法：分九期給付，自民國玖拾柒年捌月拾日起至玖拾捌年
肆月拾日止，除第一期應於玖拾柒年捌月拾日前給付新台幣壹萬
元外，餘款按月於每月拾日前給付新台幣伍仟元，如有一期不履
行，全部債務視為到期。
    事  實
一、甲○○明知一般人無故取得他人金融帳戶使用之行徑常與財
    產犯罪之需要密切相關，且取得他人帳戶資料之目的在於方
    便取得贓款及掩飾犯行不易遭人追查，仍基於對提供帳戶予
    他人使用，他人若持以犯罪亦無違反其本意之不確定幫助犯
    意，幫助詐騙集團向人詐欺財物，而於民國96年4 月14日前
    幾日之某日，在新竹縣竹北市某姓名、年籍、處所不詳之朋
    友家中，以每本新臺幣（下同）1000元之代價，將其前於93
    年8 月27日向中國信託商業銀行股份有限公司（下稱中國信
    託商業銀行）所申辦帳號為000000000000號金融帳戶之存摺
    、提款卡及密碼等資料，出賣予姓名、年籍不詳之某犯罪集
    團成年男子使用，嗣該犯罪集團成員取得上開存摺、提款卡
    連同密碼後，即與所屬之其他犯罪集團成員共同基於意圖為
    自己不法所有之犯意聯絡，由某女性成員於96年4 月14日17
    時15分許化名「陽小姐」撥打電話予乙○○，佯稱乙○○在
    拍賣網站購買ＳＤ記憶卡匯款時操作錯誤，需至自動櫃員機
    進行取消動作，否則每月將自乙○○中國信託商業銀行帳戶
    中扣款380 元等語，致乙○○陷於錯誤，而依「陽小姐」之
    指示，前往台北縣新店市○○路○ 段6 號1 樓中國信託商業
    銀行新店分行自動櫃員機前，先自其郵局存戶內領出10萬元
    ，再利用該櫃員機存款功能，於同日18時44分至53分先後將
    該10萬元分次以3 萬元、3 萬元、3 萬元、1 萬元存入至甲
    ○○之上開帳戶內，嗣乙○○查覺有異始知受騙，經報警後
    始循線查獲上情。
二、案經乙○○訴由新竹市警察局第二分局報請臺灣新竹地方法
    院檢察署檢察官偵查後聲請簡易判決處刑。
    理  由
一、按「被告以外之人於審判外之陳述，雖不符前四條之規定，
    而經當事人於審判程序同意作為證據，法院審酌該言詞陳述
    或書面陳述作成時之情況，認為適當者，亦得為證據。」、
    「當事人、代理人或辯護人於法院調查證據時，知有第一百
    五十九條第一項不得為證據之情形，而未於言詞辯論終結前
    聲明異議者，視為有前項之同意。」，刑事訴訟法第159 條
    之5 定有明文。經查：本院以下所引用被告以外之人於審判
    外之言詞或書面陳述，雖均屬傳聞證據，然被告因自白犯罪
    ，對該證據之證據能力均未表示異議，本院審酌上開證據作
    成時之情況，亦認為無不當之處，依上開規定乃有證據能力
    ，合先敘明。
二、上開犯罪事實，業據被告甲○○於本院審理中坦承不諱，而
    被害人乙○○遭詐欺集團成員以上開方法詐騙10萬元等情節
    ，亦據其於警詢中指述明確，且有客戶交易明細表4 紙（偵
    查卷頁11、12）、中國信託商業銀行96年8 月1 日中信銀集
    作字第96506301號函檢送之被告上開帳戶開戶基本資料、存
    款往來明細表在卷可稽，被告之自白乃與事實相符，堪信為
    真實，其上開犯行堪予認定，應依法論科。
三、按刑法上之幫助犯，係以幫助之意思，對於正犯資以助力，
    而未參與實施犯罪之行為者而言，故如未參與實施犯罪構成
    要件之行為，且係出於幫助之意思提供助力，即屬幫助犯，
    而非共同正犯。本件被告僅單純提供金融帳戶供犯罪集團作
    為詐欺犯行之指定匯款帳戶，並無證據證明其對被害人乙○
    ○從事施用詐術、前往提領金錢等詐欺取財之構成要件行為
    ，其行為既係以幫助他人犯罪之意思而參與犯罪構成要件以
    外之行為，故核其所為，係犯刑法第30條第1 項前段、第33
    9 條第1 項詐欺取財罪之幫助犯；被告係幫助犯，惡性及違
    法情節較正犯輕微，爰依刑法第30條第2 項規定按正犯之刑
    減輕其刑。爰審酌被告任意交付帳戶存摺、提款卡及密碼予
    犯罪集團，使犯罪集團能夠充作向他人詐欺取財之工具，不
    僅徒增被害人尋求救濟之困難，亦使詐騙集團得以順遂詐欺
    取財犯行，司法機關難以查獲正犯之犯行，造成此類犯罪層
    出不窮，及被告之犯罪手段、情節、生活狀況、智識程度及
    犯罪後態度等一切情狀，認原審依刑事訴訟法第449 條第1
    項前段、第454 條第2 項，刑法第30條第1 項前段、第2 項
    、第339 條第1 項、第41條第1 項前段，刑法施行法第1 條
    之1 第1 項、第2 項前段等規定，判處被告有期徒刑4 月，
    如易科罰金，以新台幣1000元折算1 日；又因被告之犯罪時
    間係在96年4 月24日之前，宣告刑未逾有期徒刑1 年6 月，
    所犯又非中華民國九十六年罪犯減刑條例第3 條列舉不予減
    刑之罪名，合於中華民國九十六年罪犯減刑條例規定之減刑
    條件，原審繼而依中華民國九十六年罪犯減刑條例第2 條第
    1 項第3 款、第7 條等規定，將上開宣告刑減為有期徒刑3
    月，再依原宣告刑諭知易科罰金之折算標準而為相同之諭知
    ，其認事用法均無不合，量刑亦屬妥適，被告上訴意旨認原
    審量刑過重，提起上訴請求撤銷改判等語，為無理由，應予
    駁回。
四、末查：被告前未曾受有期徒刑以上刑之宣告，有臺灣高等法
    院被告前案紀錄表在卷可稽，可見其素行尚佳；又被告係78
    年1 月10日生，有其基本年籍資料在卷可稽，其本次犯罪行
    為時年僅18歲，衡情應係初出社會，年輕識淺，一時失慮所
    為；又被告於本院審理中業已坦承犯罪，且陳明日後願意賠
    償告訴人5 萬元，倘未依約賠償，所受緩刑之宣告願受撤銷
    等語，被害人乙○○亦委託父親張修起來電表示同意被告提
    出之和解方案，同意給予被告自新之機會等語，有其傳真本
    院之匯款帳戶封面影本、本院公務電話紀錄單1 紙附卷可參
    ，本院認被告已有悔意，經此偵、審程序之教訓，當知警惕
    ，應無再犯之虞，本院認其所受宣告之刑以暫不執行為適當
    ，爰依刑法第74條第1 項第1 款規定諭知緩刑2 年，以勵自
    新，另為保障被害人乙○○之上開債權，且惕勵被告自新改
    過，另依刑法第74條第2 項第3 款規定命被告履行如主文所
    示之負擔。
五、據上論斷，應依刑事訴訟法第455 條之1 第1 項、第3 項、
    第368 條，刑法第74條第1 項第1 款、第2 項第3 款，判決
    如主文。
六、本案經檢察官張凱絜到庭執行職務。
中    華    民    國    97    年    7     月    23    日
              刑事第二庭  審判長法  官  汪銘欽
                                法  官  李毓華
                                法  官  蔡川富
以上正本證明與原本無異。
不得上訴。
中    華    民    國    97    年    7     月    23    日
                                書記官  陳秀子
附錄本案論罪科刑法條全文：
中華民國刑法第30條
（幫助犯及其處罰）
幫助他人實行犯罪行為者，為幫助犯。雖他人不知幫助之情者，
亦同。
幫助犯之處罰，得按正犯之刑減輕之。
中華民國刑法第339條
（普通詐欺罪）
意圖為自己或第三人不法之所有，以詐術使人將本人或第三人之
物交付者，處5 年以下有期徒刑、拘役或科或併科1 千元以下罰
金。
以前項方法得財產上不法之利益或使第三人得之者，亦同。
前二項之未遂犯罰之。


司法院資訊處製作；財團法人民間司法改革基金會備份。
